臺灣高等法院刑事判決　　　　　　　　　　　　　九十一年度上易字第二六三一號
　　上　訴　人　臺灣宜蘭地方法院檢察署檢察官
　　被　　　告　甲○○
右上訴人因被告竊盜等案件關於竊盜及強制部分，不服臺灣宜蘭地方法院九十一年度
易字第三○八號，中華民國九十一年八月十四日第一審判決（起訴案號：臺灣宜蘭地
方法院檢察署八十九年度偵字第三二八○號）提起上訴，本院判決如左：
    主  文
上訴駁回。
    理  由
一、公訴意旨略以：被告甲○○與乙○○係交往多年之男女朋友，於八十九年九月十
    三日下午六時許，在羅東鎮○○街七十五巷九號之住處前與乙○○見面後，竟強
    拉乙○○至其住處三樓，又意圖為自己不法之所有，竊取乙○○皮包內置有金項
    鍊二條、金手鍊一條、金戒指五個、手錶一只、項鍊四條及玉飾三只之盒子一個
    ，得手後據為己有，因認被告甲○○涉有強制及竊盜罪嫌。
二、按犯罪事實應依證據認定，無證據不得推定其犯罪事實；又不能證明被告犯罪者
    ，應諭知無罪之判決，刑事訴訟法第一百五十四條、第三百零一條第一項分別定
    有明文。又事實之認定，應憑證據，如未能發現相當證據，或證據不足以證明，
    自不能以推測或擬制之方法，為裁判基礎；且認定不利於被告之事實須依積極證
    據，苟積極證據不足為不利於被告事實之認定時，即應為有利於被告之認定；另
    認定犯罪事實所憑之證據，雖不以直接證據為限，間接證據亦包括在內，然而無
    論直接證據或間接證據，其為訴訟上之證明，須於通常一般之人均不致有所懷疑
    ，而得確信其為真實之程度者，始得據為有罪之認定，倘其證明尚未達到此一程
    度，而有合理之懷疑存在而無從使事實審法院得有罪之確信時，即應由法院為諭
    知被告無罪之判決，最高法院四十年台上字第八六號、三十年台上字第八一六號
    、七十六年台上字第四九八六號判例可資參照。又告訴人之告訴，係以使被告受
    刑事追訴為目的，其指訴是否與事實相符，仍應調查其他證據，以資審認，必被
    害人所述被害情形，無瑕疵可擊，且就其他方面調查，與事實相符，始足據為有
    罪判決之基礎（最高法院五十二年臺上字第一三００號判例及八十一年度台上字
    第三五三九號判決意旨參照）。又按測謊鑑定（polygraphtest，or lie。dete
    ctor），係依一般人在說謊時，會產生遲疑、緊張、恐懼、不安等心理波動現象
    ，乃以科學方法，由鑑定人利用測謊儀器，將受測者之上開情緒波動反應情形加
    以紀錄，用以分析判斷受測者之供述是否違反其內心之真意而屬虛偽不實。故測
    謊鑑定，倘鑑定人具備專業之知識技能，復基於保障緘默權而事先獲得受測者之
    同意，所使用之測謊儀器及其測試之問題與方法又具專業可靠性時，該測謊結果
    ，如就有利之供述，經鑑定人分析判斷有不實之情緒波動反應，依補強性法則，
    雖不得作為有罪判決之唯一證據，但非無證據能力，仍得供裁判之佐證，其證明
    力如何，事實審法院有自由判斷之職權；反之，若其有利之供述，經鑑定並無任
    何虛偽供述之情緒波動反應，又無其他合法之積極證據足以證明該部分之犯罪事
    實時，即可印證其真實性，非不得為有利於受測者之認定，最高法院八十八年度
    台上字第二九三六號判決參照。
三、本件公訴人認被告犯有強制及竊盜罪嫌，係以告訴人乙○○之指述、法務部測謊
    鑑定通知書為其論據。然訊據被告甲○○堅決否認上情，辯稱：當時兩人吵架，
    伊想向她要回玉手鐲，她將包包放家圍牆上，伊請她回來拿，有請她到家裡面談
    ，未強拉她，亦未偷竊她他的金飾等語。經查：
  (一)告訴人乙○○固於警偵訊指述遭被告竊取金飾等物，惟於原審法院調查時供稱：
    有些他送我的東西，我想還給他，我有拿東西到他家的圍牆放等語（見原審卷九
    十一年七月十一日訊問筆錄參照），核與被告自始於警訊、偵查中所陳之情節相
    符（見偵查卷第三頁背面、第四三頁筆錄），且該金飾等物本有部分係被告贈與
    告訴人之物，被告若想取回，當可向告訴人索回，當無以竊取之方式為之之必要
    。況告訴人於警訊時陳稱：我因被他打頭，頭昏昏沈沈，所以記憶是片段的，不
    記得很多事情，有些事情要我大姊、家人提醒，但他們提醒後，有些記得，有些
    又不太記得等語（偵查卷第九頁參照）；復參以告訴人於本案發生後致頭部外傷
    併輕度腦震盪，有頭痛、眩暈、記憶力障礙等症情（卷附診斷證明書偵查卷第十
    頁），則告訴人於案發後之指訴，是否與事實全然相符，亦堪懷疑；及告訴人於
    警偵訊時指稱係被告竊取其皮包內之金飾等物品，係因事後昏昏沈沈之際，發現
    皮包不見，而經其家人之提醒始有如此之指述，惟告訴人之家人既不在現場，則
    其所提醒之事項，當不足以認定為事實。至告訴人於偵訊時指述被告強拉其進入
    被告之家中，惟於原審則改稱：他沒有強拉我進入他的房子裡，我也想跟他把話
    說清楚等語（見原審卷九十一年七月十一日筆錄），被告與告訴人前因分手之事
    發生爭執，則雙方相約商談分手一事，亦屬常情，且告訴人前後之指述既有不同
    ，且復自承係因記憶不清始於警偵訊為如此之陳述，則其指述非無瑕疵可指，當
    不能僅依告訴人之指述，即遽認被告具有竊盜犯行。
  (二)被告對於案發當天告訴人是自願進入他家中及是在住家圍牆上取得告訴人送還的
    鑽石、黃金等飾物經依控制問題法、混合問題法測謊之結果，固呈情緒波動反應
    ，經研判有說謊，惟仍應有其他積極之證據，該測謊之結果不得作為有罪判決之
    唯一證據，而本件告訴人之指述既有瑕疵，且告訴人經測謊結果，亦無法研判有
    無說謊，故被告除測謊之結果外，並無其他積極證據可資認定被告涉有上開罪嫌
    。綜上所述，公訴人所舉之證據尚不足以證明被告犯罪，此外，查無其他積極證
    據證明被告確有公訴人所指之強制、竊盜犯行，揆諸首揭說明，既無積極證據足
    認被告有上揭犯行，不能證明被告犯罪。原審本於相同認定，對被告為無罪判決
    之諭知，經核並無不合。公訴人上訴意旨執被告測謊報告被仍認被犯罪，非有理
    由，其上訴應予駁回。
據上論斷，應依刑事訴訟法第三百六十八條，判決如主文。
本案經檢察官費玲到庭執行職務。
中      華      民      國      九十一      年    十    月    二十九    日
                              臺灣高等法院刑事第十三庭
                                  審判長法  官  蔡    燉
                                        法  官  鄧  振  球
                                        法  官  李  春  地
右正本證明與原本無異。
不得上訴。
                                        書記官  柳  秋  月
中      華      民      國    九十一    年     十一     月      五      日
